【裁判字號】    97,上訴,650
【裁判日期】    970513
【裁判案由】    違反毒品危害防制條例
【裁判全文】
臺灣高等法院高雄分院刑事判決         97年度上訴字第650號
上  訴  人  甲○○
即  被  告
上列上訴人因違反毒品危害防制條例案件，不服臺灣屏東地方法
院97年度訴字第127 號中華民國97年2月29日第一審判決（起訴
案號：臺灣屏東地方法院檢察署97年度毒偵字第129 號），提起
上訴，本院判決如下：
     主  文
上訴駁回。
    事  實
一、甲○○曾於88年間因施用毒品案件，經原審法院裁定令入勒
    戒處所觀察、勒戒，因有繼續施用毒品傾向，再以裁定令入
    戒治處所強制戒治，嗣經裁定停止戒治付保護管束，於90年
    3 月16日保護管束期滿，視為強制戒治執行完畢；復於93年
    間犯竊盜及毒品危害防制條例等罪，原審法院分別判處有期
    徒刑1 年、10月及5 月確定，並經裁定定其應執行之刑為有
    期徒刑2 年2 月，甫於95年11月30日執行完畢。詎仍不知悔
    改，復基於施用第二級毒品甲基安非他命之犯意，於96年10
    月26日（起訴書誤載為27日）凌晨2 時許，在屏東縣高樹鄉
    新南村（起訴書誤載為興南村）興店路6 號住處，以將甲基
    安非他命置於玻璃球內加熱氣化後吸食之方式，施用甲基安
    非他命1 次；並另基於施用第一級毒品海洛因之犯意，於96
    年10月27日清晨6 時許，在上開住處，以注射之方式，施用
    海洛因1 次。嗣於96年10月27日上午8 時50分許，在高雄縣
    美濃鎮○○里○○街羅文星之芭樂園，因涉嫌竊盜為警查獲
    ，並發覺其手臂留有注射毒品之痕跡，而採集其尿液送驗，
    結果呈甲基安非他命及嗎啡陽性反應，始查悉上情。
二、案經高雄縣政府警察局旗山分局報請臺灣高雄地方法院檢察
    署呈由臺灣高等法院高雄分院檢察署令轉臺灣屏東地方法院
    檢察署檢察官偵查起訴。
    理  由
一、訊據上訴人即被告甲○○對上開事實供承不諱，且被告之尿
    液經檢驗結果，確呈甲基安非他命及嗎啡陽性反應一節，有
    台灣檢驗科技股份有限公司濫用藥物尿液檢驗報告1 紙附卷
    可稽，足認被告之自白核與事實相符，其確有施用海洛因及
    甲基安非他命之犯行，堪以認定。
二、按海洛因、甲基安非他命分別為毒品危害防制條例第2 條第
    2 項第1 款、第2 款所明定之第一級毒品、第二級毒品，而
    施用第一級毒品、第二級毒品均為犯罪行為，毒品危害防制
    條例第10條第1 項、第2 項定有處罰明文，故施用第一級毒
    品、第二級毒品者，依前揭規定本應科以刑罰。惟基於刑事
    政策，對合於一定條件之施用者，則依同條例第20條、第23
    條之規定，施以觀察、勒戒及強制戒治之保安處分。而毒品
    危害防制條例於民國92年7 月9 日修正公布，自93年1 月9
    日施行，其中第20條、第23條將施用毒品之刑事處遇程序，
    區分為「初犯」及「5 年內再犯」、「5 年後再犯」。依其
    立法理由之說明：(一)「初犯」，經觀察、勒戒或強制戒治後
    ，應為不起訴處分或不付審理之裁定。(二)經觀察、勒戒或強
    制戒治執行完畢釋放後，「5 年內再犯」者，因其再犯率甚
    高，原實施之觀察、勒戒及強制戒治既已無法收其實效，爰
    依法追訴或裁定交付審理。(三)至於經觀察、勒戒或強制戒治
    執行完畢釋放後，「5 年後再犯」者，前所實施之觀察、勒
    戒或強制戒治已足以遮斷其施用毒品之毒癮，為期自新及協
    助其斷除毒癮，仍適用「初犯」規定，先經觀察、勒戒或強
    制戒治之程序。從而，依修正後之規定，僅限於「初犯」及
    「5 年後再犯」二種情形，始應先經觀察、勒戒或強制戒治
    程序。倘被告於5 年內已再犯，經依法追訴處罰，縱其第三
    次（或第三次以上）再度施用毒品之時間，在初犯經觀察、
    勒戒或強制戒治執行完畢釋放5 年以後，已不合於「5 年後
    再犯」之規定，且因已於「5 年內再犯」，顯見其再犯率甚
    高，原實施觀察、勒戒或強制戒治，已無法收其實效，即應
    依該條例第10條處罰（最高法院95年度第7 次刑事庭會議參
    照）。查被告曾於88年間因施用毒品案件，經原審法院裁定
    令入勒戒處所觀察、勒戒，因有繼續施用毒品傾向，再以裁
    定令入戒治處所強制戒治，嗣經裁定停止戒治付保護管束，
    於90年3 月16日保護管束期滿，視為強制戒治執行完畢；復
    於93年間又犯毒品危害防制條例罪，經原審法院判處有期徒
    刑10月、5 月確定，有臺灣高等法院被告全國前案紀錄表在
    卷可稽，足認被告於強制戒治執行完畢5 年內之93年間犯施
    用毒品罪後，再犯本件毒品危害防制條例第10條第1 項、第
    2 項之施用第一級毒品及施用第二級毒品罪，罪證明確，犯
    行洵堪認定。
三、按海洛因、甲基安非他命係屬毒品危害防制條例第2 條第2
    項第1 款、第2 款所定之第一級毒品及第二級毒品，不得非
    法持有或施用，被告施用甲基安非他命，核其所為，係犯同
    條例第10條第2 項之施用第二級毒品罪；另施用海洛因，係
    犯同條例第10條第1 項之施用第一級毒品罪。被告於施用前
    持有甲基安非他命及海洛因之低度行為，應分別為其施用甲
    基安非他命及海洛因之高度行為所吸收，均不另論罪。被告
    曾犯竊盜及毒品危害防制條例之罪，經原審法院判處有期徒
    刑1 年、10月及5 月確定，並經定其應執行之刑為有期徒刑
    2 年2 月，甫於95年11月30日執行完畢，有臺灣高等法院被
    告前案紀錄表在卷可憑，被告受有期徒刑之執行完畢後，5
    年以內故意再犯上開有期徒刑以上二罪，均為累犯，俱應依
    法加重其刑。被告所犯上開二罪，犯意各別，行為互異，應
    予分論併罰。
四、原審因而適用毒品危害防制條例第10條第1 項、第2 項，刑
    法第11條前段、第47條第1 項、第51條第5 款之規定，並審
    酌被告於觀察、勒戒及強制戒治執行完畢後，仍一再施用毒
    品，顯見未有戒絕之決心，且另有竊盜前科，素行欠佳，暨
    其於偵、審中坦承犯行，事後並主動前往醫院接受美沙冬替
    代療法，期以戒除毒癮，有高雄縣慈惠醫院診斷證明書1 紙
    在卷可證，堪認尚有悔改之意等一切情狀，量處施用第二級
    毒品部分有期徒刑6 月、施用第一級毒品部分有期徒刑1 年
    ，並定其應執行刑為有期徒刑1 年4 月；其認事用法，均無
    不合，量刑亦屬適當，被告上訴意旨，以原審量刑過重，指
    摘原判決不當，為無理由，應予駁回。
據上論斷，應依刑事訴訟法第368條，判決如主文。
本案經檢察官郭振昌到庭執行職務。
中    華    民    國    97    年    5    月    13    日
                  刑事第三庭    審判長法  官  周賢銳
                                      法  官  黃仁松
                                      法  官  黃憲文
以上正本證明與原本無異。
施用第一級毒品部分如不服本判決應於收受本判決後10日內向本
院提出上訴書狀，其未敘述上訴理由者，並得於提起上訴後10日
內向本院補提理由書狀（均須按他造當事人之人數附繕本）「切
勿逕送上級法院」。
其餘不得上訴。
中    華    民    國    97    年    5    月    13    日
                                      書記官  施耀程
附錄本判決論罪科刑法條：
毒品危害防制條例第10條：
施用第一級毒品者，處6 月以上5 年以下有期徒刑。
施用第二級毒品者，處3 年以下有期徒刑。


司法院資訊處製作；財團法人民間司法改革基金會備份。
